臺灣臺東地方法院刑事判決　　　　　　　 95年度訴字第275號
公　訴　人　臺灣臺東地方法院檢察署檢察官
被　　　告　乙○○
　　　　　　　　　　（現於臺灣岩灣技能訓練所執行感訓處分
上列被告因公共危險案件，經檢察官提起公訴（94年度偵字第16
04號），本院判決如下：
    主  文
乙○○共同放火燒燬他人所有之機車，致生公共危險，處有期徒
刑壹年陸月。
    事  實
一、乙○○之友人甲○○（已判決確定）因砍傷丁○○之友人董
    嘉雄，董嘉雄乃糾眾欲向甲○○討回公道，雙方相約於民國
    93年12月24日晚上10時許，在苗栗縣後龍鎮後龍火車站前碰
    面。乙○○因而駕駛其所有之車牌號碼7P-5770 號自小客車
    ，搭載甲○○至該處時，丁○○即騎乘車牌號碼SYW-538 號
    輕機車擋在車後，並持鐵棒攻擊乙○○所駕駛之自小客車，
    乙○○、甲○○遂共同基於傷害之故意，倒車撞擊丁○○所
    騎乘之機車，然未造成丁○○受傷。嗣於當日晚上10時40分
    許，乙○○駕駛上開自小客車，在苗栗縣後龍鎮○○路與中
    山路口處，遇到尾隨而來之丁○○，再度駕駛車輛衝撞丁○○所騎乘之機車，丁○○見狀旋即跳車，並棄車逃離，乙○○與甲○○則下車分持三角架、刀子（未扣案）在後欲追打
    丁○○未得手。嗣乙○○與甲○○駕車欲離去時，因發現丁○○及不詳姓名、年籍之成年男子2 人又回到倒地的機車旁
    ，因而又駕車掉頭追趕丁○○等3人未獲，其2人竟心生氣憤
    ，共同基於放火燒燬他人所有物之故意，駕車由中山路左轉
    中華路，再左轉中北街，又左轉中正路，回到中山路及中正
    路口後，在車輛往來通行之上開路口處，2 人下車推由甲○○持乙○○所有之打火機點燃倒臥在路口處之上開輕機車所
    滲漏之汽油，該機車因而全部燒燬，致生公共危險。嗣經路
    人報警將火勢撲滅，始未釀成巨災。
二、案經苗栗縣警察局竹南分局報請臺灣苗栗地方法院檢察署檢
    察官呈請臺灣高等法院檢察署檢察長令轉臺灣臺東地方法院
    檢察署檢察官偵查起訴。
    理  由
一、按案件由犯罪地或被告之住所、居所或所在地之法院管轄，
    刑事訴訟法第5條第1項定有明文。查本案95年11月8 日繫屬
    於本院時，被告乙○○因感訓處分，於臺灣岩灣技能訓練所
    執行中，是本院就本案自有管轄權，合先敘明。
二、證據能力方面：
（一）查被告乙○○於警詢之供述，係本於自由意願所為陳述，
      並非出於強暴、脅迫、利誘、詐欺、疲勞訊問或其他不正
      方法，業據被告於偵查及本院準備程序供述明確（見臺灣
      臺東地方法院檢察署94年度偵字第1604號卷【下稱乙卷】
      第58頁、本院卷第32頁），且被告於本院審理程序時，對
      其在警詢中所言，表示無意見等語（見本院卷第93頁），
      則被告前於為警詢問時，未受有強暴、脅迫或其他不正方
      法等足以箝制心理自由之舉措對待，致使其違反自由意願
      而為不利於己陳述，則被告前揭警詢之供述，並無不法取
      得情事，其任意性並未受影響。準此，被告立於內心意思
      自由狀態，而於警詢所為陳述，可作為證據，並無疑問。
（二）關於證人甲○○、丁○○於警詢、偵查中所為陳述，被告
      在本院準備程序及審理中，就證據能力一節均表示無意見
      ，且未於本案言語辯論終結前聲明異議，本院審酌證人於
      警詢、偵查中之陳述係其親身經歷之事實所為者，依其等
      陳述作成時之情況，並不無適當之情形，依刑事訴訟法第
      159條之5第2項規定，應認為有證據能力。
（三）扣案監視器光碟1 片，及翻拍監視器畫面25幀，係使用科
      學儀器客觀紀錄物體現象之證據資料，其性質非屬供述證
      據，自無傳聞排除之問題，具有證據能力。
三、認定犯罪事實所憑之證據及理由：
（一）對於上開事實被告業已於警詢中坦承不諱（見臺灣苗栗地
      方法院檢察署94年度偵字第1921號卷【下稱甲卷】第24、
      25頁）。
（二）證人即共同正犯甲○○於警詢、偵查中之證詞（見甲卷第
      22、23、33至35頁、臺灣臺東地方法院檢察署94年度偵字
      第1604號卷【下稱乙卷】第24、25頁）。
（三）證人丁○○於警詢及偵查中之證詞（見甲卷第22、23、乙
      卷第14頁）。
（四）本院96年2月1日勘驗筆錄1 份在卷可稽（見本院第71頁）
      。
（五）並有監視器光碟1 片、翻拍監視器畫面25幀附卷可佐。
（六）且證人甲○○因與被告共犯本件犯行，經臺灣苗栗地方法
      院判處有期徒刑1年2月之情，有臺灣苗栗地方法院94年訴
      字第512 號刑事判決在卷足憑（見乙卷第52、53頁），並
      經本院調取上開卷宗核閱無誤。而被告因本件犯行，經臺
      灣苗栗地方法院治安法庭裁定交付感訓處分之事實，亦有
      該院94年度感裁字第5 號裁定及臺灣高等法院臺中分院94
      年度感抗字第65號裁定各1 份在卷可稽（見乙卷第61至63
      頁、本院卷第97、98頁）。
（六）綜上所述，本件事證明確，被告犯行堪以認定。
四、對被告辯解的判斷：
    被告否認犯罪，辯稱：我不知道共同正犯甲○○有點火的動
    機，我是以為甲○○要下去拔已經倒在地上的機車的鑰匙，
    避免對方追趕回來，但經過數十秒後，我覺得不對勁，問甲○○你在幹嘛時，已經有火苗竄出，我怕機車的油箱爆炸，
    所以我就趕快駕車駛離現場，因此本案根本與我無關云云。
    經查：
（一）對於本案案發經過，證人甲○○於本院審理中證稱：「（
      問：你們到後龍火車站發生何事？）我們開到時，對方的
      人騎機車猛然插進來，撞到我們的車，他們有下來，我們
      看到後面有5 、6 台車子，我們就開走，他們還在後面追
      ，後來機車有追到我們，又把我們攔下來，對方人很多，
      我們有下車，他們的機車就倒地，被告的車後玻璃被他們
      拿鐵棒打破了，我拿一般的長刀下車，我也不確定那是不
      是武士刀，我沒有看見被告拿什麼東西下去，對方看到我
      們拿東西下車，他們就跑掉了，我叫被告上車，然後開車
      倒退，我就拿出打火機點火，然後機車就燒起來了，我們
      就離開了。（問：你叫被告開車倒退之前，你們有無先離
      開？）我們上車後先開車繞一圈，看看他們還有沒有在那
      邊，之後才開車倒退去燒機車。（問：開車繞一圈是你跟
      被告要求的還是被告主動做的？）是我跟被告說的。（問
      開車繞一圈回來後，你叫被告倒車，有無跟被告說要作什
      麼？）我記得我說要看機車一下。」等語（見本院卷第87
      頁），然觀諸卷附自監視錄影帶翻拍之照片，於93年12月
      24日晚上10時45分31秒起至同時分55秒止，被告所駕駛上
      開自小客車出現在畫面路口處，機車則倒在自小客車右後
      方，被告及證人甲○○分別下車，並手持三角架及刀子追
      趕持鐵棒之人，之後再返回上開自小客車（見本院卷第99
      頁至102頁）；於93年12月24日晚上10時46分4秒時，上開
      自小客車往畫面上方駛去，其後則有2 人拿鐵棒追趕（見
      本院卷第103 頁下方照片）；於93年12月24日晚上10時46
      分26秒時，上開自小客車掉頭改往畫面下方駛去，原持鐵
      棒之2人坐上由其他人騎乘之機車離開（見本院卷第105頁
      下方照片）；於93年12月24日晚上10時47分52秒時，上開
      自小客車又出現於畫面上，並停於倒地之機車旁，車頭朝
      畫面上方，甲○○下車，朝機車倒地處點火，機車起火燃
      燒（見本院卷第106至107頁上方照片）；93年12月24日晚
      上10時48分11秒時，上開自小客車又再次往畫面上方駛離
      （見本院卷第107 頁下方照片），由上開照片可知，被告
      與證人甲○○下車持三角架、刀子追趕丁○○等人後，應
      係先駕車往前方駛去不久，就立刻發現丁○○等人又回到
      機車倒地處，因而又駕車掉頭追趕丁○○等人，但因追趕
      未及，之後被告與甲○○經謀議後，才再駕車繞路後出現
      在畫面上，始為真實；又被告再次停車後，證人甲○○先
      是作勢欲下車，但又返身似在車上尋找物品後，才又下車
      ，手持物品接近機車機車著火等情，亦有本院勘驗筆錄在
      卷可稽，是證人甲○○所證述之本案經過，顯非事實而難
      以採信。
（二）又證人甲○○雖證稱：被告是看我放火後，等我上車，才
      跟我說你要放火，被告並不知道我要燒機車等語，然證人
      甲○○之證述，顯與被告於警詢中供稱：「甲○○提議說
      要放火燒車，我們2 人就由中山路左轉中華路，再左轉中
      北街，左轉中正路，回到中山路口，2 人下車，由甲○○
      拿打火機，點燃機車倒地漏下的油，放火燒SYW-538 號機
      車，點燃後，2 人上車往中山路方向離去」（見甲卷第25
      頁）等語不符外，亦與證人甲○○於警詢中證稱：我和被
      告是用打火機點火，點燃機車倒地漏下來的油，是我點火
      的，被告在一旁觀看等語（見甲卷第19頁）有所扞格，足
      見證人甲○○所言，是迴護被告之詞，不足採信。
（三）再者，上開車牌號碼SYW-538 號輕機車係倒放於苗栗縣後
      龍鎮○○路與中山路口處，而該路口尚有其他車輛來往通
      行，且路旁皆為民宅等情，有監視光碟及翻拍照片在卷可
      稽，是被告與甲○○共同放火燒燬上開機車後，倘若該火
      勢未及時撲滅，即有造成車輛爆炸或助長火勢，延燒其他
      車輛及其旁住宅之公共危險存在，是以被告所為上揭放火
      行為，業達致生公共危險之程度甚明。
（四）又證人甲○○固持刀子追趕丁○○等人，但所持之刀子，
      是否屬槍砲彈藥刀械管制條例所管制之刀械，已非無疑，
      況此部分之犯行，亦未據檢察官起訴，故難認被告與甲○○此部分另共同犯持有、夜間攜帶刀械之犯行，附此敘明
      。
（五）綜上，被告與共同正犯甲○○放火燒燬他人所有之車輛之
      事證明確，其前開所辯，乃屬事後卸責之詞，委無可採。
      是本案事證明確，被告犯行洵堪認定，應依法論科。
五、論罪科刑之理由：
（一）查被告行為後，刑法第28條業已修正，修正前刑法第28條
      規定：「二人以上共同實施犯罪之行為者，皆為正犯。」
      ；修正後刑法第28條規定：「二人以上共同實行犯罪之行
      為者，皆為共犯。」。而本件被告所為之行為，無論依修
      正前、後之刑法第28條均構成共同正犯，依最高法院95年
      度第21次刑事庭會議決議意旨，自應適用裁判時即修正後
      刑法之相關規定予以處斷。
（二）按刑法第175 條所稱「燒燬」係指因火力燃燒，致其物已
      喪失其原有效用而言。上開機車因火力燃燒，業已全毀，
      已喪失其行駛效能，應認已發生「燒燬」既遂之結果，核
      被告所為，係犯刑法第175條第1項之放火燒燬他人所有機
      車，致生公共危險罪。被告放火行為原含有毀損性質，故
      不另論刑法第354 條之毀損罪。被告及甲○○間就上開犯
      行，有犯意聯絡及行為分擔，為共同正犯。
（三）爰審酌被告犯罪之動機、目的、手段，放火燒毀他人車輛
      所生之損害，且尚未與被害人達成和解，明知上開機車倒
      放於路口旁，且車輛往來頻繁，及附近尚有民宅，竟點火
      燒燬上開機車，導致火勢有可能延燒至其他車輛及其旁住
      宅，而致生公共危險，其犯罪所生危害甚大，暨犯罪後未
      能坦承犯行之態度等一切情狀，量處如主文所示之刑，以
      資懲儆。另未扣案之打火機1 只，既係共同正犯甲○○返
      身由被告車內取出，且被告於警詢中亦供稱係其有所有（
      見甲卷第25頁），應認係被告所有供本件犯罪所用之物，
      惟該只打火機業據丟棄，此為被告供述在卷，爰不為沒收
      之諭知。
五、適用之法條：
（一）刑事訴訟法第299條第1項。
（二）刑法第28條、第175條第1項。
本案經檢察官丙○○到庭執行職務。
中　　華　　民　　國　　96　　年　　4 　　月　　3　　日
                  刑事第四庭    審判長法  官  黃建都
                                      法  官  黃珮茹
                                      法  官  陳君鳳
以上正本證明與原本無異。
如不服本判決，應於判決送達後10日內向本院提出上訴狀。（須
附繕本）　　　　「切勿逕送上級法院」
                                      書記官  洪月甚
中　　華　　民　　國　　96　　年　　4　　月　　14　　日
附錄本案論罪科刑法條
刑法第175條：
放火燒燬前二條以外之他人所有物，致生公共危險者，處1 年以
上7 年以下有期徒刑。
放火燒燬前二條以外之自己所有物，致生公共危險者，處3 年以
下有期徒刑。
失火燒燬前二條以外之物，致生公共危險者，處拘役或3 百元以
下罰金。
